【裁判字號】    95,台上,3907
【裁判日期】    950720
【裁判案由】    貪污
【裁判全文】
最高法院刑事判決            九十五年度台上字第三九０七號
    上  訴  人  甲○○
                        11號.
    選任辯護人  林志忠律師
    上  訴  人  乙○○
上列上訴人等因貪污案件，不服台灣高等法院台中分院中華民國
九十五年三月二十一日第二審判決（九十三年度上訴字第八九二
號，起訴案號：台灣南投地方法院檢察署九十二年度偵字第一一
五四、一五０二號），提起上訴，本院判決如下：
    主  文
原判決撤銷，發回台灣高等法院台中分院。
    理  由
本件原判決認定上訴人甲○○係南投縣政府警察局埔里分局刑事
組之偵查小隊長。於民國九十年六月十七日十一時許，率警在埔
里鎮○○路○段一六四巷三八號四樓五０九號房查獲詹丁諭（所
犯行賄罪已判處罪刑確定）涉嫌施用毒品，乃將詹女帶回埔里分
局偵辦。由刑警曹國隆製作詹丁諭筆錄，女警藍雪惠負責採集詹
丁諭尿液。嗣曹國隆將詹丁諭之警詢筆錄及尿液送至甲○○，俟
驗尿結果再行處理。惟詹丁諭經釋放於同日十五時許返家，將上
情告知乃妹詹雅婷，詹雅婷告以透過上訴人乙○○轉交賄款予甲
○○，可以調換尿液，得免除戒治處分。詹丁諭即電請乙○○幫
忙，乙○○允諾以新台幣（下同）十萬元代價幫其調換尿液。詹
丁諭於同日十七時許，先籌到五萬元，在埔里鎮和平郵局前交予
張煌坤轉交乙○○。二、三天後，詹丁諭由詹雅婷陪同至乙○○
住處門口，再交付五萬元予乙○○。乙○○則於不詳時、地將十
萬元賄款交付甲○○收受。游、鄭二人基於共同湮滅證據之犯意
聯絡，推由甲○○違背職務，未將詹丁諭之尿液送驗。迨九十一
年十月九日，案外人張煌坤、詹雅婷另案被訴販賣毒品罪，於法
院審理中供出上情，承辦法官依職權告發。嗣經偵查發現埔里分
局九十年度之「毒品採尿編號簿」及詹丁諭之警詢筆錄均不翼而
飛等情。因而撤銷第一審關於上訴人二人部分之判決，改判仍論
處上訴人甲○○、乙○○共同依據法令從事公務之人員，對於違
背職務之行為，收受賄賂罪刑。固非無見。
惟查，(一)、第一審檢察官起訴意旨，僅指訴上訴人等共同違背職
務收受賄賂罪行，則原判決論處上訴人等牽連犯刑法第一百六十
五條之湮滅證據罪部分，原不在起訴範圍之內，原審何以得併予
審判，原判決並未說明其理由，自屬理由不備之違誤。(二)、刑法
第一百三十八條規定，毀棄、損壞或隱匿公務員職務上掌管或委
託第三人掌管之文書、圖畫、物品或致令不堪用者，處五年以下
有期徒刑。依原判決所云，承辦刑警曹國隆將詹丁諭之警詢筆錄
及尿液交予甲○○處理，嗣於案發後發現該筆錄及尿液均不翼而
飛等情。如果無訛，則甲○○職務上掌管之詹丁諭警詢筆錄及尿
液，究係被甲○○毀損或隱匿？否則何以不翼而飛？此攸關鄭某
有無觸犯上開罪責，原審未深入審究，尚嫌調查未盡。(三)、依原
判決事實欄之記載，詹丁諭打電話請求乙○○協助調換尿液，乙
○○允諾並要求代價十萬元，當天詹丁諭交付五萬元予張煌坤轉
交乙○○，隔二、三日詹丁諭另交付五萬兀予乙○○，乙○○將
十萬元交付甲○○收受等情。倘使非虛，究竟張煌坤是否知情賄
款而轉交？張煌坤與詹丁諭或乙○○有何犯意聯絡？乙○○與詹
丁諭是否基於行賄之犯意聯絡？或與甲○○就收受賄款有無犯意
聯絡而轉交賄款？此與行賄或收賄罪之共犯型態如何有關，原判
決並未明白認定，致事實有欠明白；且其主文及理由欄論述上訴
人等共同違背職務收受賄賂，亦失所依據，自嫌違誤。(四)、上訴
人二人均否認有交付或收受十萬元賄款之犯行。而原判決（第十
頁第三、四列）理由敘述：「就被告乙○○於何時、何地交付十
萬元賄款予被告甲○○，就此部分實難查考，附此敘明。」云云
，似認無證據證明乙○○交付十萬元賄款予甲○○之事實。惟其
事實欄（第二頁第二十五列）卻認定乙○○於不詳時地，將十萬
元賄款交付甲○○收受。前後矛盾，自屬可議。(五)、原判決事實
欄認定詹丁諭於九十年六月十七日十七時許交付五萬元予張煌坤
轉交乙○○部分之事實，其理由並未敘明其所憑之證據及認定之
理由，自嫌理由不備。上訴人等上訴意旨，均指摘原判決不當，
非無理由，應認有撤銷發回更審之原因。
據上論結，應依刑事訴訟法第三百九十七條、第四百零一條，判
決如主文。
中    華    民    國  九十五  年    七    月   二十   日
                      最高法院刑事第四庭
                          審判長法官  吳  雄  銘
                                法官  池  啟  明
                                法官  劉  介  民
                                法官  郭  毓  洲
                                法官  韓  金  秀
      本件正本證明與原本無異
                                      書  記  官
中    華    民    國  九十五  年    七    月          日
                                                      Ｑ


司法院資訊處製作；財團法人民間司法改革基金會備份。
